【裁判字號】    97,簡上,1341
【裁判日期】    971224
【裁判案由】    詐欺
【裁判全文】
臺灣板橋地方法院刑事判決            97年度簡上字第1341號
上  訴  人  甲○○
即  被  告
上列上訴人即被告因詐欺案件，不服本院97年度簡字第7962號中
華民國97年10月14日第一審簡易判決（聲請處刑案號：臺灣板橋
地方法院檢察署97年度偵字第21711 號、第21715 號），提起上
訴，暨移送併辦（臺灣高雄地方法院檢察署97年度偵字第28066
號），本院管轄第二審之合議庭判決如下︰
    主  文
原判決撤銷。
甲○○幫助意圖為自己不法之所有，以詐術使人將本人之物交付
，處有期徒刑肆月，如易科罰金，以新臺幣壹仟元折算壹日。緩
刑年，並應於收受本判決後陸個月內賠償戊○○新臺幣貳萬玖
仟玖佰捌拾玖元完畢。
    事  實
一、甲○○能預見其提供自己帳戶予不認識之他人使用，足供詐
    欺取財之人誆使被害人匯入金錢後，逕為提領，致犯罪偵查
    機關無法藉由帳戶追查真正之詐欺行為人，其基於幫助詐欺
    之不確定故意，而發生犯罪之結果亦不違反其本意，先於97
    年4 月30日，在臺灣中小企業銀行錦和分行申設帳號000000
    00000 號帳戶，及於同日，在臺灣銀行中和分行申設帳號00
    0000000000號帳戶後，旋將其所有之前揭帳戶存摺、提款卡
    及密碼，在不詳地點，交予姓名、年籍不詳、自稱「張英傑
    」之成年男子使用，而該男子所屬之詐欺集團，並為下述詐
    欺取財行為：
  (一)該詐騙集團成員中1 成年女子，於同年5 月15日晚間8 時30
    分許，撥打電話予丙○○，佯稱渠為網路購物賣家之客服小
    姐，向丙○○謊稱渠送貨單有誤，應至郵局取消分期付款功
    能，致丙○○陷於錯誤，旋於該日晚間9 時46分許，至臺北
    市某郵局，依指示以自動櫃員機，將新臺幣（下同）19,385
    元匯入至甲○○前開臺灣銀行中和分行帳戶內（其中1 筆29
    ,987 元 ，係於同日晚間8 時48分許，匯入李健文設於臺灣
    中小企業銀行羅東分行帳號00000000000 號帳戶內）；
  (二)該詐騙集團成員中之1 成年人，於同日晚間9 時20分許，撥
    打電話予丁○○，佯稱渠為東森購物台人員，向丁○○謊稱
    伊於東森購物台購物之消費金額有誤，須重新設定，致丁○○陷於錯誤，旋至高雄市○○○路368 號土地銀行，依指示
    以自動櫃員機，將15,369元匯入甲○○前開臺灣中小企業銀
    行錦和分行之帳戶內；
  (三)該詐騙集團成員中之成年男子及女子各1 人，分別佯為花旗
    銀行職員及東森購物台人員，於同日晚間9 時30分許，撥打
    電話予乙○○，向伊謊稱須自花旗銀行匯款29,989元至甲○○前開臺灣中小企業銀行錦和分行之帳戶，乙○○陷於錯誤
    ，旋於同日晚間10時28分許，至臺北縣中和市某合作金庫銀
    行，依指示以自動櫃員機將款項匯入甲○○前開臺灣中小企
    業銀行錦和分行之帳戶內；
  (四)該詐騙集團成員中之成年人1 人，於同晚間某時，撥打電話
    予戊○○，佯稱渠為東森購物台人員，向伊謊稱伊因向東森
    購物台購物，而該購物台工作人員作業疏失，致對伊之信用
    卡重覆扣款，為避免損失，請伊以自動櫃員機確認，致戊○○陷於錯誤，於該日晚間11時34分許，至臺北市（聲請簡易
    判決處刑書誤載為臺北縣）華江橋附近郵局，依指示以自動
    櫃員機匯款29,989元至甲○○前開臺灣銀行中和分行帳戶內
    。
  (五)嗣丙○○、丁○○、乙○○、戊○○因覺有異，報警處理，
    經警循線查悉上情。
二、案經乙○○（聲請簡易判決處刑書贅載丁○○、戊○○）訴
    由臺北縣政府警察局中和分局報請臺灣板橋地方法院檢察署
    檢察官偵查後，聲請簡易判決處刑，及宜蘭縣政府警察局羅
    東分局報請臺灣宜蘭地方法院檢察署呈請臺灣高等法院檢察
    署檢察長令轉臺灣高雄地方法院檢察署檢察官偵查後，移請
    併辦。
    理  由
一、訊據被告甲○○於本院審理時，坦承前揭事實不諱，核與告
    訴人乙○○於警詢中之指訴及被害人丙○○、丁○○、戊○○警詢中之指述等情節，均相符合，另有被告上開帳戶開戶
    資料暨帳戶客戶往來明細查詢單、帳號查詢客戶資料、被害
    人丁○○存摺轉帳紀錄、告訴人乙○○合作金庫銀行自動櫃
    員機轉帳紀錄、被害人戊○○郵局自動櫃員機交易明細表等
    附卷可稽，是足見被告之前揭自白，應合於事實，可資信取
    。本件事證業臻明確，被告犯行堪為認定，應依法論科。
二、按刑法上之幫助犯，係對於犯罪與正犯有共同之認識，而以
    幫助之意思，對於正犯資以助力，而未參與實施犯罪之行為
    者而言（最高法院88年度臺上字第1270號判決意旨參照）。
    本件被告將其申請開立之帳戶存摺、提款卡及密碼等交予不
    熟識之姓名、年籍不詳、自稱「張英傑」成年男子使用，使
    詐欺集團得作為對告訴人及被害人實行詐欺取財犯罪之取款
    工具，被告雖非基於直接故意而為本件幫助詐欺之犯行，但
    仍有間接故意幫助他人實行詐欺取財犯罪之犯意，且所為提
    供金融帳戶之行為，亦屬刑法詐欺罪構成要件以外之行為。
    是核被告所為，係犯刑法第30條第1 項、第339 條第1 項之
    幫助詐欺取財罪。其以1 行為同時觸犯4 個幫助詐欺取財罪
    ，為同種想像競合犯，應依同法第55條前段規定，從一重處
    斷。從而，移送併辦之犯罪事實欄一(一)被告犯罪事實，聲請
    簡易判決處刑書雖未論列，惟前開移送併辦事實既與聲請簡
    易判決處刑書聲請處刑之事實間，具上述裁判上一罪之想像
    競合關係，則本院自得併為審究，附此敘明。又其幫助他人
    犯前述詐欺取財罪，為幫助犯，爰依同法第30條第2 項規定
    ，按正犯之刑減輕之。原審判決認事用法，固有所據，惟就
    犯罪事實欄一(一)移送併辦部分，未及審酌，是尚有違誤，故
    難予維持，準此，本件自應由本院合議庭予以撤銷改判。至
    上訴人以其有悛悔之意，求為量處較原審較輕之刑云云，據
    為上訴，經查，原審判決既有漏未發現之被告犯罪事實，則
    依本院審理之犯罪事實範圍，其質與量均更勝於原審審理之
    範疇，是無遽而量處更輕刑責之理，是以，其上訴乃無理由
    。本院審酌其擅自提供帳戶之存摺、提款卡及密碼供他人非
    法使用，非惟幫助詐騙者遂行詐財目的，同時使詐欺者得以
    隱匿真實身分，減少遭查獲之風險，從而更肆無忌憚，是被
    告之行為實有助長犯罪猖獗之惡，另盱衡其前無犯罪紀錄，
    有臺灣高等法院被告前案紀錄表在卷可徵，及其犯罪動機、
    目的、手段、造成告訴人暨被害人財產損失程度，於本院審
    理時，坦承犯行，及業於本院審理前，賠償被害人丙○○損
    失，雙方達成和解，有臺中市南區調解委員會調解筆錄，於
    本院審理時，亦賠償被害人丁○○暨告訴人乙○○損失，復
    有本院97年12月10日審理筆錄存卷得憑，其雖尚未賠償被害
    人戊○○損失，然尚非無悛悔之意等一切情狀，茲量處如主
    文第2 項所示之刑，並諭知易科罰金之折算標準。末查，被
    告未曾因故意犯罪受有期徒刑以上刑之宣告，已如前述，本
    院信其本件乃因一時失慮，致罹刑典，惟其事後已知坦承犯
    行，並具悔意，是其經此刑之宣告後，當知警惕，而無再犯
    之虞，因認暫不執行其刑為當，爰依同法第74條第1 項第1
    款規定，予以宣告緩刑3 年，用啟自新，然被告尚未賠償被
    害人戊○○之損失，為兼顧被害人權益保護之衡平，是併依
    同條第2 項第3 款規定，命被告應於收受本判決後6 個月內
    賠償被害人戊○○29,989元。
據上論斷，應依刑事訴訟法第455 條之1 第1 項、第3 項、第36
9 條第1 項前段、第364 條、第299 條第1 項前段，刑法第30條
第1 項前段、第2 項、第339 條第1 項、第55條、第41條第1 項
前段、第74條第1 項第1 款、第2 項第3 款，刑法施行法第1 條
之1 ，判決如主文。
本案經檢察官黃佳權到庭執行職務。
中    華    民    國    97    年    12    月    24    日
                  刑事第一庭  審判長法  官  王復生
                                    法  官  陳世旻
                                    法  官  朱敏賢
上列正本證明與原本無異。
不得上訴。
                                    書記官  李郁禎
中    華    民    國    97    年    12    月    25    日
附錄本案論罪科刑法條全文
刑法第339 條
意圖為自己或第三人不法之所有，以詐術使人將本人或第三人之
物交付者，處五年以下有期徒刑、拘役或科或併科一千元以下罰
金。
以前項方法得財產上不法之利益或使第三人得之者，亦同。
前二項之未遂犯罰之。


司法院資訊處製作；財團法人民間司法改革基金會備份。
